【裁判字號】    95,交聲,144
【裁判日期】    950616
【裁判案由】    聲明異議
【裁判全文】
臺灣臺中地方法院交通事件裁定         95年度交聲字第144號
原處分機關  交通部公路總局臺中區監理所
異  議  人
即受處分人  乙○○
上列受處分人因違反道路交通管理處罰條例案件，對於交通部公
路總局臺中區監理所民國九十五年一月五日所為之處分（中監違
字第裁六○─ＨＢ0000000號裁決書），聲明異議，本院
裁定如下：
    主  文
異議駁回。
    理  由
一、按汽車行駛於道路上，其汽車駕駛人或前座乘客未繫安全帶
    者，處駕駛人新臺幣（下同）一千五百元罰鍰；安全帶之帶
    扣應確實緊繫，安全帶應置手臂上端以上，道路交通管理處
    罰條例第三十一條第一項及汽車駕駛人及前座乘客繫安全帶
    實施及宣導辦法分別定有明文。
二、本件聲明異議意旨略以：警員當場看到伊有繫安全帶（近腰
    地方），只因看不清楚卻又下不了台，竟強稱伊在途中才繫
    上安全帶；又因伊患有五十肩之疾病，所以均將安全帶自腋
    下斜背過身體繫於腰際，而未斜背在肩膀上。警員將伊攔下
    之際，叫伊交出證件及駕照，當時伊還以為是在進行臨檢，
    待警員將證件交還時已經罰單開好，上面記載伊並未繫安全
    帶，但伊始終將安全帶繫在腰際，爰聲明異議等語。
三、經查：
（一）異議人即受處分人乙○○於民國九十三年九月一日上午七
      時許，駕駛車牌號碼ＭＰ─二三一三號自用小客車，行經
      臺中縣清水鎮○○路與中華路口，因駕駛人未繫安全帶之
      交通違規事由，為警當場攔停並掣開中縣警交字第ＨＢ0
      000000號舉發違反道路交通管理事件通知單予以舉
      發等情，有該舉發違反道路交通管理事件通知單及臺中縣
      警察局清水分局九十五年二月七日清警交字第○九五○○
      二二○七二號函各一份在卷可稽。
（二）另經證人即本件舉發員警甲○○於九十五年三月八日到庭
      證稱：「當時受處分人開到接近交岔路口的時候，因為前
      方已有兩部車在停等紅燈，我在馬路對面，看到受處分人
      的車輛緩慢前進，當時透過車窗玻璃看到她是沒有繫安全
      帶，我就橫越馬路走到受處分人的車輛前方，以指揮棒示
      意她停車，但她沒有馬上停車，又往前開一段才停下來，
      停下來之後我上前，我請她出示行照、駕照，並告知她未
      繫安全帶的事由，並非未告知的情形下先行開單。當時受
      處分人是沒有繫安全帶，但是到她開車門的時候，就發現
      安全帶是從腋下斜背過身體，受處分人辯稱她有繫安全帶
      。」等語。矧該名證人與受處分人平日既不相識，又無怨
      隙，衡情應無設詞誣攀構陷受處分人之理，其所為前揭證
      詞自屬可採。
（三）另受處分人雖稱伊有繫安全帶，只因員警看不清而強行開
      單云云，惟本件交通違規係在光線充足之日間，且證人甲
      ○○除在駕駛座之一側目擊受處分人並未繫上安全帶外，
      更曾橫越道路走至受處分人之車輛前方，衡情應能清楚辨
      識受處分人當時有無自其左肩上方拉出安全帶並予繫緊之
      具體情形。再者，縱受處分人所辯：伊因患有五十肩，故
      安全帶皆從腋下斜背過身體繫於腰際等語屬實，然依「汽
      車駕駛人及前座乘客繫安全帶實施及宣導辦法」之規定，
      安全帶之正確繫法，應置手臂上端以上，帶扣應確實緊繫
      ，始能於事故突發時產生保護駕駛人之作用。而依受處分
      人所述之繫帶方式，安全帶係從腋下穿過而非自肩部上方
      斜背於胸前，在車輛發生猛力碰撞或臨時緊急煞停之際，
      已欠缺藉由受處分人肩部或上臂處等支點產生之固定功能
      ，僅餘腹、腰部承受安全帶之回拉力道，受處分人頭、胸
      等上半身部位仍有因慣性原理突然前傾之可能，致該安全
      帶完全喪失避免汽車駕駛人受力往前碰撞方向盤或前方擋
      風玻璃之保護作用，自與未繫安全帶之情形無異。此觀機
      車駕駛人雖已戴上安全帽，但其並未繫上扣環，或雖已繫
      上扣環但因帽帶過於鬆弛而無法將安全帽確實固定於頭部
      ，因皆已失其安全帽保護頭部作用，尚無從認定該機車駕
      駛人已依規定戴上安全帽，其理自明。
    綜上所陳，受處分人前揭所辯尚有未洽，無足憑採。其於上
    開時、地駕車未繫安全帶之交通違規事實，堪可認定。從而
    ，原處分機關交通部公路總局臺中區監理所援引上開規定，
    裁處受處分人罰鍰一千五百元，並無不當。本件異議為無理
    由，應予駁回。
四、據上論斷，應依道路交通管理處罰條例第八十七條第二項、
    道路交通案件處理辦法第十九條，裁定如主文。
中    華    民    國    95    年    6     月    16    日
                  交通法庭  法  官  高文崇
上正本證明與原本無異。
如不服本裁定，應於送達後五日內，向本院提出抗告狀。
                            書記官  林淑慧
中    華    民    國    95    年    6    月    21    日


司法院資訊處製作；財團法人民間司法改革基金會備份。
